臺灣高雄地方法院刑事判決　　　　　　110年度簡上字第215號
上　訴　人
即　被　告　袁芝蓮


上列上訴人即被告因毀棄損壞案件，不服本院中華民國110年5月
20日110年度簡字第1146號第一審刑事簡易判決（聲請簡易判決
處刑案號：109年度偵字第24055號），提起上訴，本院管轄之第
二審合議庭判決如下：
    主  文
上訴駁回。
    事  實
一、袁芝蓮係高雄市○○區○○街00巷00號翠亨村大樓之住戶，
    雲正吉則係該大樓之保全人員，2人前因雲正吉之私人盆栽
    擺放在該大樓管理室中庭而生有嫌隙。袁芝蓮竟基於毀損之
    犯意，接續於民國109年7月21日12時1分許、109年7月26日2
    0時17分許、109年7月30日23時17分許、109年8月8日23時53
    分許、109年8月13日8時47分許，在上址管理室中庭，多次
    徒手折斷雲正吉所有盆栽內（下稱系爭盆栽）樹幹周遭新長
    出之嫩芽，破壞該植物原得生長之狀態而予以損壞，足生損
    害於雲正吉。嗣雲正吉於109年7月21日15時11分許起陸續發
    現上開嫩芽遭到拔除，經調閱監視器影像後，始悉上情。
二、案經雲正吉訴由高雄市政府警察局鳳山分局移送臺灣高雄地
    方檢察署檢察官偵查後聲請以簡易判決處刑。
    理  由
壹、程序部分：
    本判決下列所引用之證據，其中屬傳聞證據之部分，業據檢
    察官及被告於本院審理時均同意有證據能力（見簡上卷第93
    至97頁），本院審酌該等具有傳聞證據性質之證據，其取得
    過程並無瑕疵，與待證事實具有關聯性，證明力非明顯過低
    ，以之作為證據係屬適當，依刑事訴訟法第159條之5規定，
    自得作為證據。其餘認定本案犯罪事實之非供述證據，並無
    證據證明係實施刑事訴訟程序之公務員違背法定程序所取得
    ，依刑事訴訟法第158條之4規定反面解釋，亦應認均具有證
    據能力。
貳、實體部分：
一、認定犯罪事實所憑之證據及其認定之理由：
    訊據被告袁芝蓮否認有何毀損犯行，辯稱：我否認有檢察官
    聲請簡易判決處刑書所載之犯罪事實，告訴人並未提出我有
    毀損犯行之證據，我懷疑監視器拍攝到的人是否為我本人等
    語。經查：
  ㈠證人即告訴人雲正吉於警詢中證稱：我於109年7月21日約15
    時11分許，在高雄市○○區○○街00巷00號管理室中庭內發
    現盆栽遭破壞。我去調閱監視器畫面，發現監視器影像109
    年7月21日12時1分許，有一女子從外面走進來後，靠近我的
    盆栽彎腰去拔那盆幼苗，那女子是我們大樓內的住戶袁芝蓮
    等語（見警卷第5至6頁）；於檢察事務官偵詢中證稱：109
    年7月21日被告沒有將幼苗拔得很乾淨，當天之後，被告陸
    續又於109年7月26、30日、109年8月8、13日去拔幼苗。本
    來109年7月21日袁芝蓮有拔掉比較高的幼苗後，樹根部份還
    有一些快要長出來的幼苗，後來慢慢長出來後又被袁芝蓮拔
    除掉樹根的幼苗，樹根附近的幼苗生長情況不一樣，袁芝蓮
    都是先拔比較高的幼苗，等到矮小的幼苗長高時又把它拔掉
    等語（見偵卷第18、47至48頁）。
  ㈡本院於110年9月29日審理程序當庭勘驗雲正吉提出之監視錄
    影光碟，並製成勘驗筆錄暨擷取畫面照片1份（見簡上卷第8
    9至93、101至119頁）在卷可按，茲將勘驗結果詳列如附件
    ㈠至㈣所示。
  ㈢有關被告於109年7月21日12時1分許之毀損犯行：
    依證人雲正吉之上開證述可知，其於109年7月21日約15時11
    分許，發現系爭盆栽遭人拔除嫩芽一情，並有系爭盆栽遭毀
    損嫩芽前、後之比對照片2張（見警卷第9頁）在卷可考，足
    認系爭盆栽內之嫩芽，於上開日期確有遭人摘除破壞之事實
    。又依上述勘驗結果附件㈠所示，於109年7月21日12時1分6
    秒起至12時1分30秒止，可看見畫面中有一名女子，原以左
    手持摺傘，走向放置在地上之系爭盆栽，接著其背對鏡頭站
    在盆栽旁，面對盆栽微蹲彎腰向前，左手有向前伸往盆栽方
    向之舉動，之後其起身轉向右手邊之花圃，摺傘已拿在右手
    等節。再依證人即上開大樓之另名管理員朱進賢於偵詢中指
    認警卷第11頁所附前揭時間之監視錄影畫面翻拍照片結果稱
    ：照片中是袁芝蓮，我一眼就知道，因為我在那邊擔任管理
    員6年多，每天進出的住戶我都知道，我看身形就知道是袁
    芝蓮，並沒有其他住戶身形跟袁芝蓮很像等語（見偵卷第47
    頁），且經比對上開翻拍照片中女子與偵詢中當場對被告拍
    攝之照片（見偵卷第29頁），髮色及身形等外觀均相似，何
    況，本件經警方提示警卷第11頁之照片予被告辨識之結果，
    被告於該等翻拍照片下方書寫「人物是本人袁芝蓮」等文字
    （見警卷第11頁），被告復於110年1月4日檢察事務官偵詢
    中針對上開翻拍照片暨文字供述：這是我的筆跡沒錯，照片
    中的人我想我承認是我本人吧，白頭髮像我這樣的人我也想
    不起來還有誰等語（見偵卷第48頁），足認附件㈠所示監視
    錄影畫面中之女子即為被告本人無誤。被告固曾於警詢中供
    述：我完全沒做摘斷幼苗之行為，當時盆栽看起來很奇怪，
    我就彎腰查看等語（見警卷第4頁），惟依上揭勘驗結果顯
    示，被告除有彎腰朝向系爭盆栽之舉動外，尚有以左手向前
    伸往盆栽方向之舉動，且其轉過身時，更可見其彎身向盆栽
    前原以左手拿取之摺傘，早已換拿在右手上乙情，被告顯非
    僅彎腰查看系爭盆栽。從而，依雲正吉證述其於109年7月21
    日約15時11分許，發現系爭盆栽遭人破壞嫩芽，因而調閱監
    視錄影畫面，發現是被告接近系爭盆栽，再搭配上述監視錄
    影畫面勘驗結果，被告於同日12時1分許接近系爭盆栽時，
    有將左手所持物品換至右手拿取、並以左手向前伸往盆栽之
    舉止以觀，自堪認被告於109年7月21日12時1分許，有以左
    手拔除系爭盆栽內嫩芽之毀損犯行。
  ㈣有關被告於109年7月26日20時17分許、109年7月30日23時17
    分許、109年8月8日23時53分許之毀損犯行：
    依前揭勘驗結果附件㈡所示，於109年7月26日20時16分52秒
    起至20時17分7秒止，可看見畫面中有一名女子走向系爭盆
    栽，該名女子彎腰並將左手伸進盆栽內，左手先繞著盆栽中
    央的枝幹周圍觸摸半圈後，以左手拇指及食指做出捏緊的動
    作在該枝幹邊緣停留約3秒，再做出往後拔之動作；依勘驗
    結果附件㈢所示，於109年7月30日23時17分0秒起至23時17
    分19秒止，可看見畫面中有一名女子以身體向右後轉往面對
    鏡頭之方向觀看、然身體繼續朝背對鏡頭方向移動之方式，
    走向系爭盆栽，該名女子彎腰並將左手伸進盆栽內，左手拇
    指及食指數度捏緊又打開，繞著盆栽中央之枝幹周圍處，做
    出摘採之動作；依勘驗結果附件㈣所示，於109年8月8日23
    時53分42秒起至23時53分55秒止，可看見畫面中有一名女子
    以身體向右後轉往面對鏡頭方向觀看之方式接近盆栽，該名
    女子彎腰並將左手伸進盆栽內，二度以左手拇指及食指捏緊
    後拔之動作，摘採盆栽中央枝幹之左上側及右上側處，可看
    到該枝幹左上側及右上側之嫩芽被拔掉等節，亦即依上述監
    視錄影畫面勘驗結果，均可看出畫面中之女子，有摘除系爭
    盆栽中嫩芽之行為，自足佐證雲正吉證述，系爭盆栽於上開
    時間亦有遭人拔除嫩芽之情形。又觀以上述3個日期之監視
    錄影畫面翻拍照片，該名女子之外觀、身形均甚為相似，顯
    係同一人所為。而經證人朱進賢於偵詢中指認偵卷第23至27
    頁所附前揭3個時點之監視錄影畫面翻拍照片結果，皆指認
    該人為被告無訛（見偵卷第47頁），且經比對前述翻拍照片
    中女子與偵詢中當場對被告拍攝之照片（見偵卷第29頁），
    身形、外觀均甚相近，自足認附件㈡至㈣所示監視錄影畫面
    中之女子即為被告本人。被告既然於109年7月26日20時17分
    許、109年7月30日23時17分許、109年8月8日23時53分許，
    俱有摘除系爭盆栽中嫩芽之舉動，參以雲正吉證稱，其發現
    系爭盆栽之嫩芽被拔掉後，之後慢慢長出之嫩芽又陸續遭被
    告拔除乙情，堪認被告於上開3個時點均有以左手摘除系爭
    盆栽內嫩芽之毀損犯行。
  ㈤有關被告於109年8月13日8時47分許之毀損犯行：
    證人朱進賢於偵詢中證稱：109年8月13日那天我值白天班，
    袁芝蓮從管理室走過，她平常在社區行為比較突出，所以我
    有特別注意她，她走過中庭，我就跟在後面，我就看她靠近
    中庭的花盆，看到她彎腰伸手去拔盆栽的幼苗，我從後方大
    步走向前並問她「你為何又要拔幼苗」，袁芝蓮就回「我高
    興拔就拔，你囉嗦什麼」，我就跟她說「你無端破壞幼苗的
    行為是不對的，老人家的言行舉止要受人尊重才對」，她聽
    完後更生氣，就說「我高興拔就拔，誰規定不能拔」，她就
    是要拔等語（見偵卷第46頁）。又依卷附109年8月13日8時
    47分49秒、50秒及8時48分3秒、10秒之監視錄影畫面翻拍照
    片4張（見偵卷第51、53頁）顯示，有一名女子於109年8月
    13日8時47分49秒時，背對鏡頭站在盆栽旁，有面對盆栽微
    蹲彎腰向前，左手向前伸往盆栽方向之行為，之後於同日8
    時48分3秒時，朱進賢有與該名女子面對面談話，同時朱進
    賢有以手指著系爭盆栽之動作。而依證人朱進賢之上開證詞
    ，其於109年8月13日上午，即因當場目睹被告有拔除系爭盆
    栽嫩芽之犯行，而上前與被告理論；再將上開監視錄影畫面
    翻拍照片，與前揭勘驗結果附件㈠至㈣所示時點監視錄影畫
    面翻拍照片、偵詢中當場對被告所拍攝之照片相比對之結果
    ，照片中女子之髮色、身形等均相似，是前述109年8月13日
    8時47分49秒、50秒及8時48分3秒、10秒等4張監視錄影畫面
    翻拍照片中之女子，堪認應皆係被告。從而，依前述翻拍照
    片，確可見到被告有站在系爭盆栽旁，彎腰向前並以左手伸
    向盆栽之舉動，嗣後朱進賢旋走出與被告談話，同時朱進賢
    以手指著系爭盆栽，顯係為了系爭盆栽之事而來，則證人朱
    進賢證稱其看見被告摘採系爭盆栽之嫩芽，因而上前與被告
    理論等情，即與上開客觀之翻拍照片相符，應堪採信為真，
    自足認被告於109年8月13日8時47分許，有以左手拔除系爭
    盆栽內嫩芽之毀損犯行。
  ㈥綜上，被告所辯均係事後卸責之詞，不足採認。本件事證明
    確，被告之犯行堪以認定，應依法論科。
二、論罪：
    核被告所為，係犯刑法第354條之毀損他人物品罪。又被告
    於事實欄所載數個時點，徒手折斷告訴人雲正吉放置於大樓
    中庭之盆栽嫩芽之數次舉動，係於密切接近之時間、同一地
    點所為，侵害同一法益，各行為之獨立性極為薄弱，依一般
    社會健全觀念，在時間差距上，難以強行分開，在刑法評價
    上，以視為數個舉動之接續施行，合為包括之一行為予以評
    價，較為合理，應論以接續犯之一罪。
三、駁回上訴之理由：
  ㈠原審審理結果，因認被告罪證明確，爰審酌被告係具有相當
    智識及社會經歷之成年人，應有理性溝通之能力，縱因不滿
    告訴人於大樓中庭擺放私人盆栽，仍應以和平理性方式溝通
    、解決問題，詎其竟任意多次徒手折斷告訴人所有之盆栽嫩
    芽，使植株無從生長，造成告訴人財物損失，顯見其法治觀
    念淡薄，未能尊重他人財產權，所為實非可取；復衡酌被告
    本案之犯罪動機、情節、告訴人自陳遭毀損物品之價值約介
    於新臺幣（下同）1,200元至1,500元間（見警卷第7頁），
    而被告迄今未能與告訴人達成和解以賠償損失，是本件所生
    損害尚未有所減輕；並考量被告犯後猶飾詞否認犯行，難謂
    有何反省己行不當之心，實屬不該；兼衡其於警詢中所自陳
    之智識程度與家庭經濟狀況（因涉及個人隱私，不予揭露，
    詳見被告警詢筆錄受詢問人欄）、有如臺灣高等法院被告前
    案紀錄表所示之前科素行等一切情狀，量處拘役15日，並諭
    知易科罰金之折算標準。
  ㈡本院考量原審認事用法並無違誤，且關於被告科刑部分，業
    於理由內具體斟酌刑法第57條各款所列事項，經核並未逾越
    法定範圍，又無濫用量刑權限、違反罪責原則等不當或違法
    之處。是被告本件上訴意旨否認毀損犯行，並以前揭情詞置
    辯，為無理由，應予駁回。
據上論斷，應依刑事訴訟法第455條之1第1項、第3項、第368條
，判決如主文。
本案經檢察官朱婉綺聲請以簡易判決處刑，檢察官李白松到庭執
行職務。
中    華    民    國   110    年    11    月    22    日
                刑事第十四庭  審判長法  官  呂明燕
                                    法  官  胡慧滿
                                    法  官  吳書嫺 
以上正本證明與原本無異。
不得上訴。
中    華    民    國   110    年    11    月    22    日
                                    書記官  王萌莉
附錄本案論罪科刑法條：
刑法第354條
毀棄、損壞前二條以外之他人之物或致令不堪用，足以生損害於
公眾或他人者，處二年以下有期徒刑、拘役或一萬五千元以下罰
金。
【附件：】
㈠109年7月21日12時01分許
  影片全長：39秒
  影片名稱：bc66d5f2-742e-4aeb-9a0b-8d38c18e404e
⒈第1秒至第12秒（監視器顯示時間：2020年7月21日12:01:06至
  12:01:17）
  監視器畫面出現一名女子（下稱A女），背對鏡頭，左手握一
  把摺傘高舉遮住左額頭前方，右手勾著白色提袋，走向放置於
  地上之盆栽。
⒉第12秒至第18秒（監視器顯示時間：2020年7月21日12:01:17
  至12:01:24）
  A女背對著鏡頭站在盆栽旁，面對盆栽微蹲彎腰向前，原本勾
  著提袋並緊靠身體的右手肘，有稍微向右打開並往下之動作，
  之後右手肘又緊靠著身體，左手則向前伸往盆栽之方向。
⒊第19秒至第23秒（監視器顯示時間：2020年7月21日12:01:25
  至12:01:29）
  A女起身轉向右手邊的花圃，左手伸進右手邊之花圃中，並可
  見摺傘已拿在右手上。
⒋第24秒（監視器顯示時間：2020年7月21日12:01:30）
  A女起身並轉身離開監視器畫面。
㈡109年7月26日20時17分許
  影片全長：1分10秒
  影片名稱：7ea5227b-0000-000c-a1da-53586fbcbd95
⒈第44秒至第53秒（監視器顯示時間：2020年7月26日20:16:52
  至20:17:01）
  監視器畫面出現一名撐著雨傘的女子（下稱A女），A女走向放
  置於地上的盆栽。
⒉第53秒至第58秒（監視器顯示時間：2020年7月26日20:17:01
  至20:17:06）
  A女彎腰並將左手伸進盆栽內，左手先繞著盆栽中央的枝幹周
  圍觸摸半圈後，以左手拇指及食指做出捏緊的動作在該枝幹之
  邊緣停留約3秒（56至58秒），再做出往後拔之動作（58秒）
  。
⒊第59秒（監視器顯示時間：2020年7月26日20:17:07）
  A女起身並轉身離開監視器畫面。
㈢109年7月30日23時17分許
  影片全長：43秒
  影片名稱：f74dfb76-d7fa-4b2b-a8df-f20382a67983
⒈第15秒至第25秒（監視器顯示時間：2020年7月30日23:17:00
  至23:17:07）
  監視器畫面出現一名女子（下稱A女）原背對鏡頭，之後以身
  體向右後轉往面對鏡頭之方向觀看、然身體繼續朝背對鏡頭之
  方向移動的方式，走向放置於地上之盆栽。
⒉第26秒至第32秒（監視器顯示時間：2020年7月30日23:17:08
  至23:17:17）
  A女彎腰並將左手伸進盆栽內，左手拇指及食指數度捏緊又打
  開，繞著盆栽中央之枝幹周圍處，做出摘採之動作。
⒊第34秒（監視器顯示時間：2020年7月30日23:17:19）
  A女起身離開。
㈣109年8月8日23時53分許
  影片全長：37秒
  影片名稱：f92fa141-edea-4857-b0c6-31a4908d227a
⒈第13秒至第19秒（監視器顯示時間：2020年8月8日23:53:42至
  23:53:48）
  監視器畫面出現一名女子（下稱A女），以背對鏡頭之方式走
  向放置於地上之盆栽，走至靠近盆栽處時，以身體向右後轉往
  面對鏡頭方向觀看的方式，接近盆栽。
⒉第20秒至第24秒（監視器顯示時間：2020年8月8日23:53:51至
  23:53:54）
  A女彎腰並將左手伸進盆栽內，二度以左手拇指及食指捏緊後
  拔之動作，摘採盆栽中央枝幹之左上側及右上側處，可看到該
  枝幹左上側及右上側的嫩芽被拔掉。
⒊第25秒（監視器顯示時間：2020年8月8日23:53:55）
  A女起身離開監視器畫面。